臺灣屏東地方法院刑事判決　　　　　　　 100年度易字第59號
公　訴　人　臺灣屏東地方法院檢察署檢察官
被　　　告　楊桂鎮
　　　　　　黃文隆
上列被告因傷害案件，經檢察官提起公訴（99年度偵字第8611號
），本院判決如下：
    主  文
楊桂鎮犯傷害罪，處有期徒刑月，如易科罰金，以新臺幣壹仟
元折算壹日。
黃文隆犯傷害罪，處拘役拾日，如易科罰金，以新臺幣壹仟元
折算壹日。
    事  實
一、楊桂鎮之姐楊秋菊係黃文隆之妻，楊桂鎮與黃文隆間具有家
    庭暴力防治法第3 條第4 款之家庭成員關係，緣黃文隆與其
    妻楊秋菊感情不睦，楊秋菊返回娘家時向楊桂鎮抱怨遭黃文
    隆毆打。迄於民國99年6 月25日15時20分許，楊桂鎮與不知
    情之林明在、羅茂成（業由公訴人為不起訴處分）分騎兩部
    機車路過屏東縣東港鎮○○路1 號之10黃文隆住處前，楊桂
    鎮見黃文隆1 人在住處前，即停車上前質問黃文隆為何毆打
    其姐楊秋菊，雙方一言不合，竟分別基於傷害人身體之犯意
    ，由楊桂鎮持黃文隆住處前之銀白色鐵管毆打黃文隆頭部，
    黃文隆則持住處拉鐵門之鐵條毆打楊桂鎮左後下背部，致黃
    文隆受有頭部外傷合併顱骨骨折及顱內出血、頭皮撕裂傷（
    約4 公分）之傷害，楊桂鎮則受有左後下背挫傷瘀青血腫14
    ×3 公分之傷害。
二、案經黃文隆、楊桂鎮訴由屏東縣政府警察局東港分局報告臺
    灣屏東地方法院檢察署檢察官偵查起訴。
    理  由
一、關於證據能力：
（一）本件被告楊桂鎮、黃文隆所為不利於己之陳述，並無出於
      強暴、脅迫、利誘、詐欺、疲勞訊問、違法羈押或其他不
      正之方法，亦非違反法定障礙事由經過期間不得訊問或告
      知義務之規定而為，依刑事訴訟法第156 條第1 項、第15
      8 條之2 規定，應認有證據能力。
（二）按被告以外之人於偵查中向檢察官所為之陳述，除顯有不
      可信之情況者外，得為證據，刑事訴訟法第159 條之1 定
      有明文。查告訴人即證人楊桂鎮、黃文隆，及證人林明在
      、羅茂成於偵查中所為之陳述，業經具結，且查無顯不可
      信之情形，自得為證據。
（三）又除顯有不可信之情況外，從事業務之人於業務上或通常
      業務過程所須製作之紀錄文書、證明文書，亦得為證據，
      同法第159 條之4 第2 款亦有明文。醫師執行醫療業務時
      ，不論患者是因病尋求診療，或因特殊目的而就醫，醫師
      於診療過程中，應依醫師法之規定，製作病歷，此一病歷
      之製作，均屬醫師於醫療業務過程中所須製作之紀錄文書
      ，而且每一醫療行為均屬可分，因其接續之看診行為而構
      成醫療業務行為，其中縱有因訴訟目的，例如被毆傷而尋
      求醫師之治療，對醫師而言，仍屬其醫療業務行為之一部
      分，仍應依法製作病歷，則該病歷仍屬業務上所製作之紀
      錄文書，與通常之醫療行為所製作之病歷無殊，自屬刑事
      訴訟法第159 條之4 第2 款所稱從事業務之人於業務上所
      須製作之紀錄文書，而診斷證明書係依病歷所轉錄之證明
      文書，自仍屬本條項之證明文書（最高法院97年度台上字
      第666 號判決要旨參照），本案卷附之安泰醫療社團法人
      安泰醫院（下稱安泰醫院）診斷證明書、病歷（分見警卷
      第38頁、偵卷第22至29頁）、輔英科技大學附設醫院（下
      稱輔英醫院）診斷證明書、病歷（分見警卷第39頁、偵卷
      第31至33頁），均屬醫療人員從事醫療業務所記錄，另卷
      附之屏東縣政府消防局緊急救護傷病患送醫服務登記簿1
      紙則為該局隊員接獲民眾報案後依其業務所記錄之文書，
      自均屬從事業務之人於業務上或通常業務過程所須製作之
      證明文書，復無具體事證顯示該診斷證明書、病歷及登記
      簿存有詐偽或虛飾之情事，核無該法條所定顯有不可信之
      特別情況，自亦得為證據。
（四）至證人林明在、羅茂成之警詢筆錄，既未經被告2 人爭執
      其證據能力，亦未於本案言詞辯論終結前對證據能力聲明
      異議，視為被告同意作為證據，且本院審酌該等證據述作
      成時之情況，亦無何不當及瑕疵之情事，依刑事訴訟法第
      159 條之5 規定，認均有證據能力。另現場照片乃以機械
      之方式所留存之現場影像，並非供述證據，亦無傳聞法則
      之適用，且與本案具有關聯性，而上開照片係經偵辦員警
      合法取得，自應認為有證據能力
二、訊據被告楊桂鎮固坦承有於上揭時地至被告黃文隆住處質問
    黃文隆為何毆打其姐之事實，惟被告楊桂鎮、黃文隆均矢口
    否認有何傷害之犯行，被告楊桂鎮辯稱：當時是黃文隆先拿
    鐵條打我腰部，我才拿鐵管擋他，不知是否有打到黃文隆，
    之後黃文隆倒下，我嚇到就跑了云云；被告黃文隆辯稱：當
    時沒有互毆，是楊桂鎮拿拉鐵門之鐵條打我，我就暈倒了云
    云。惟查：
（一）上開被告楊桂鎮傷害黃文隆之事實，業據被告楊桂鎮於本
      院審理時一度坦認不諱（見本院卷第35頁背面），核與證
      人即告訴人黃文隆指訴遭被告楊桂鎮毆打（見偵卷第17頁
      ）、證人羅茂成所證述被告楊桂鎮持鐵管（見本院卷第36
      頁）之情節大致相符，亦有安泰醫院診斷證明書、病歷在
      卷可佐，足認被告楊桂鎮上開自白與事實相符，堪予採信
      。雖被告楊桂鎮嗣改口稱是以鐵管擋黃文隆云云（見本院
      卷第40頁），然觀之告訴人黃文隆傷勢，係受有頭部外傷
      合併顱骨骨折及顱內出血、頭皮撕裂傷（見警卷第38頁）
      ，而依安泰醫院病歷之記載，告訴人黃文隆頭部外傷係因
      鈍器擊傷，腫脹流血，撕裂約4-5 公分，並於當日即刻進
      行縫合手術，住院18天後，於99年7 月12日出院（見偵卷
      第23、25、29頁），此與被告楊桂鎮所持鐵管為鈍器一節
      相符，且可知黃文隆傷勢非輕，被攻擊當時所受力道應屬
      猛烈，顯係他人故意為之。被告楊桂鎮辯稱持鐵管係為擋
      黃文隆之攻擊者，則衡情，其阻擋力道應以擋住黃文隆攻
      擊即可，且黃文隆受傷部位係在頭部，若被告楊桂鎮欲擋
      黃文隆攻擊其左後腰部受傷處，亦應在其腰部位置阻擋，
      而無以鐵管毆打黃文隆頭部成傷之可能，是被告楊桂鎮所
      辯，屬卸責之詞，不值採信。至證人林明在、羅茂成雖均
      證稱：有見到被告2 人互毆等語，惟對於互毆後為何黃文
      隆受傷倒地之情節，則均稱不知道（分見警卷第10、15頁
      ）；衡情，證人林明在、羅茂成既已目睹被告2 人互毆，
      且其等係隨被告楊桂鎮同往，當會注意被告2 人互毆之情
      形，然卻對於被告楊桂鎮有無持鐵管一情，2 證人所述不
      一，並就告訴人黃文隆如何倒地一節，均稱不知情，實有
      悖於常理，是上開2 證人所證關於不知黃文隆為何倒地等
      語，係基於朋友情誼而迴護被告楊桂鎮之詞，不足為有利
      於被告楊桂鎮之認定。
（二）被告黃文隆於上開時地，確有以拉鐵門之鐵條毆打告訴人
      楊桂鎮左後腰部之行為，業經證人楊桂鎮於警詢、偵查（
      分見警卷第4 頁、偵卷第18頁）時，證述綦詳，核與證人
      羅茂成於警詢及本院審理中所證述：有看到被告黃文隆拿
      拉鐵門之鐵條出來，往楊桂鎮腰部打下去，打一下等語（
      分見警卷第10頁、本院卷第37頁），情節相符，而楊桂鎮
      於99年6 月25日晚間7 時50分許，前往輔英醫院急診就醫
      ，確實受有左後下背挫傷瘀青血腫14×3 公分之傷害一節
      ，此有輔英醫院診斷證明書1 紙（見警卷第39頁）、楊桂
      鎮之病歷資料1 份（見偵卷第31至33頁）在卷可稽，此部
      分事實足堪認定。被告黃文隆雖以前揭情詞置辯，惟查本
      案犯罪現場係在被告黃文隆住處，拉鐵門之鐵條應係被告
      黃文隆日常生活所用之物，其最知悉放置何處，而參諸案
      發後現場留有拉鐵門之鐵條、鐵管各1 支，地上有血跡，
      板凳、椅子、水桶等物均倒置在地，有現場照片可稽（見
      警卷第40、41頁），顯有打鬥痕跡，且證人羅茂成、林明
      在均證稱：被告黃文隆自鐵門後面拿出拉鐵門用之鐵條等
      情（分見本院卷第36頁、第37頁背面），益徵被告黃文隆
      確實有持鐵條與被告楊桂鎮互毆，並傷害告訴人楊桂鎮身
      體之行為至明。被告黃文隆空言否認，不值採信。
（三）綜上所述，本案事證明確，被告2 人犯行堪以認定，應予
      依法論科。
三、按家庭暴力防治法所稱家庭暴力，係指家庭成員間實施身體
    或精神上不法侵害之行為。所稱家庭暴力罪，係指家庭成員
    間故意實施家庭暴力行為而成立其他法律所規定之犯罪，家
    庭暴力防治法第2 條第1 款、第2 款分別定有明文。本件被
    告黃文隆為被告楊桂鎮之姐夫，2 人具有家庭暴力防治法第
    3 條第4 款之家庭成員關係。核被告楊桂鎮、黃文隆所為，
    均係犯刑法第277 條第1 項之傷害罪，且屬於對家庭成員間
    實施身體上不法侵害之行為，自亦該當家庭暴力防治法所稱
    之家庭暴力罪，惟因家庭暴力防治法對於家庭暴力罪並無科
    處刑罰之規定，是以僅依刑法傷害罪之規定予以論罪科刑即
    可，公訴意旨漏未敘明上開家庭暴力罪，應予補充。爰審酌
    被告2 人為姻親關係，被告楊桂鎮雖欲為其姐所受婚姻暴力
    情形質問被告黃文隆，然雙方竟不思理性解決而互毆，致雙
    方均受傷，被告2 人所為，均非可取，並考量被告2 人之犯
    罪動機、手段，犯後均否認犯行，未賠償對方損害，均未見
    悔意，而黃文隆所受傷勢係在頭部且較之楊桂鎮嚴重，並衡
    及被告2 人均無前科，素行尚佳，此有臺灣高等法院被告前
    案紀錄表2 份在卷可考，及其各自之生活狀況、智識程度等
    一切情狀，分別量處如主文所示之刑，並均諭知易科罰金之
    折算標準。至本件犯罪所用之鐵條、鐵管，均未扣案，且非
    違禁物，為免將來執行困難，爰不予宣告沒收，併此敘明。
據上論斷，應依刑事訴訟法第299條第1項前段，刑法第277條第1
項、第41條第1 項前段，刑法施行法第1 條之1 第1 項、第2 項
前段，判決如主文。
本案經檢察官許英輝到庭執行職務。
中    華    民    國  100     年    4     月    11    日
                  刑事第四庭    法  官  蔡玉雪
以上正本證明與原本無異。
如不服本判決應於收受判決後10日內向本院提出上訴書狀，並應
敘述具體理由；其未敘述上訴理由者，應於上訴期間屆滿後20日
內向本院補提理由書（均須按他造當事人之人數附繕本）「切勿
逕送上級法院」。
中    華    民    國  100     年    4     月    11    日
                                書記官  黃麗燕
附錄：論罪科刑法條：
中華民國刑法第277條
傷害人之身體或健康者，處 3 年以下有期徒刑、拘役或 1 千元
以下罰金。
犯前項之罪因而致人於死者，處無期徒刑或7 年以上有期徒刑；
致重傷者，處3 年以上10年以下有期徒刑。